【裁判字號】    99,交聲,100
【裁判日期】    990430
【裁判案由】    違反道路交通管理處罰條例聲明異議
【裁判全文】
臺灣新竹地方法院交通事件裁定  99年度交聲字第100號
原處分機關  交通部公路總局新竹區監理所
異  議  人
即受處分人  甲○○
上列異議人即受處分人因違反道路交通管理處罰條例案件，對於
交通部公路總局新竹區監理所民國99年2 月8 日竹監營字第裁50
─Z00000000 號違反道路交通管理事件裁決處分聲明異議，本院
裁定如下：
    主  文
異議駁回。
    理  由
一、原處分意旨略以：本件異議人即受處分人甲○○於民國99年
    2 月3 日7 時許，駕駛車牌號碼409 ─HD號營業貨運曳引車
    ，行經國道一號北上76公里至73公里處之同向三車道，違規
    行駛中線車道，而有「行駛高速公路未依規定行駛車道」違
    規行為，遭國道公路警察局第二警察隊楊梅分隊填製公警局
    交字第Z00000000 號舉發違反道路交通管理事件通知單（下
    稱舉發通知單）當場舉發，經原處分機關認異議人確有前開
    之違規行為，乃於99年2 月8 日以竹監營字第裁50─Z00000
    000 號裁決書（下稱本件裁決書），依據道路交通管理處罰
    條例第33條第1 項第3 款、第63條第1 項第1 款之規定，裁
    處異議人罰鍰新臺幣（下同）4,000 元及記違規點數1 點等
    語。
二、聲明異議意旨略以：異議人即受處分人甲○○確實有於前開
    時間，行經國道一號北上76公里至73公里處。惟因當時天候
    不良且下雨，行車視線不良，且北上76公里處屬上坡路段，
    外側車道有許多重車行駛，速度很慢，異議人乃行駛中線車
    道超車。又高速公路速限100 公里，異議人以每小時90至95
    公里速度行駛中線車道超車，並未致超車車道堵塞。更因天
    候不佳，異議人行駛大型車輛，為顧及行車安全，異議人亦
    未多次變換車道，也未行駛內側車道。再依道路交通處罰條
    例第33條第1 項第3 款規定，高速公路同向三車道並沒有規
    定大型車禁止行駛中線車道的距離多長。且如超車1 台後又
    要駛出，又因外線車輛太多，不就要異議人一直變換車道如
    同蛇行超車，況當時外側車道距離，亦不足讓伊行駛回外側
    。另依前開規定意旨，其係規範慢速車行駛超車車道，以致
    超車車道堵塞或因車速低於標誌速線，異議人既以規定之速
    限行駛，應無違規等語。
三、按汽車行駛於高速公路，未依規定行駛車道者，處汽車駕駛
    人3,000 元以上6,000 元以下罰鍰；汽車駕駛人有道路交通
    管理處罰條例第33條第1 項之情形者，並記違規點數1 點，
    道路交通管理處罰條例第33條第1 項第3 款、第63條第1項
    第1 款分別定有明文。次按汽車行駛高速公路及快速公路，
    其車道之使用，除因交通事故及道路施工依臨時或可移動標
    誌指示或交通勤務警察指揮外，應依設置之交通標誌、標線
    或號誌之規定，無設置者，大型車應行駛於外側車道，並得
    暫時利用緊臨外側車道之車道超越前車，高速公路及快速公
    路交通管制規則第8 條第1 項第2 款亦有明文。
四、經查：
    (一)本件異議人即受處分人甲○○於99年2 月3 日7 時許，駕
      駛車牌號碼409-HD號之營業貨運曳引車在國道一號高速公
      路由南向北行駛，行經國道一號高速公路北上76至73公里
      處，經內政部警政署國道公路警察局第二警察隊楊梅分隊
      （下稱國道警局楊梅分隊）員警認有「外側車道無車輛行
      駛而違反規定行駛在中間車道」之違規行為，而攔停當場
      掣發舉發通知單，經原處分機關認定違規事實明確，而於
      99年2 月8 日依道路交通管理處罰條例第33條第1 項第3
      款、違反道路交通管理事件統一裁罰基準表之規定，以
      本件裁決書，認定受處分人有「行駛高速公路未依規定行
      駛車道（大型車違規行駛內側以外車道）」之違規行為，
      裁處罰鍰4,000 元，並記違規點數1 點，此有內政部警政
      署國道公路警察局99年2 月3 日公警局交字第Z00000000
      號舉發通知單、原處分機關99年2 月8 日本件裁決書暨送
      達證書各1 紙在卷可稽。
    (二)依證人即本件交通違規事件舉發員警楊政霖於本院證稱：
      本件異議人交通違規事件是伊舉發，伊當時與另一同仁潘
      文正當日於4 時至8 時開車在轄區○○○路上，執行線上
      巡邏勤務。當時是伊先發現異議人有違規情況，伊就用伊
      的照相機錄影，約3 分鐘左右。該路段車流量還好沒有塞
      車，外側車道雖然有重型車輛，如果超車之後，還是要離
      開該車道。伊一直跟在異議人車後，攔停時才有警示。當
      時異議人行駛路段為三線道，該路段為一般路段，並非爬
      坡道。伊是發現異議人一直行駛在中線車道，因為異議人
      所駕駛車輛是大型車輛，依據高速公路管理規則第8 條第
      2 項規定，大型車應行駛外線車道，得暫時利用緊臨外側
      車道超越前車，伊發現異議人一直佔用中線車道，伊才用
      照相機錄影。異議人行駛中線車道約3 分鐘半的時間，從
      北上77公里左右就發現異議人佔用中線車道，在73公里處
      攔停異議人，伊錄影3 分鐘多。從伊發現異議人駕駛車輛
      行駛中線車道到攔停這段期間，異議人有機會將他所駕駛
      的曳引車開回外側車道。當場攔停之後，有向異議人表示
      他有違規的情形，異議人表示因為要超車，但是伊有告訴
      他，超車之後，右側沒有車子的話，就要開回外側車道。
      異議人被攔停後表示他之前被國道七隊的同事開超速，他
      有提到可否把到案繳款日期延後等語（見本院卷第14-18
      頁）。
    (三)證人潘文正亦於本院證述：伊是經由楊政霖告知發現異議
      人違規，伊當時是坐在副駕駛座。將異議人欄停後，有播
      放影片給異議人看，異議人對於違規事實沒有表示，僅針
      對到案日期可否延後，還有之前被開罰單等情形等語（見
      本院卷第19-20頁）。
    (四)另經本院勘驗當時證人楊政霖所拍攝異議人不爭執內容之
      光碟影片：
      畫面開始中線車道前方為異議人所駕駛營業貨運曳引車，
      前開車輛前方及外車道均有大型車行駛，拍攝過程約3分
      鐘，前開車輛一直持續行駛在中線車道，期間13秒至1 分
      0 秒、1 分36秒至2 分0 秒、2 分45秒至3 分13秒間，異
      議人所駕駛前開車輛旁外側車道並無其他大型車佔用，異
      議人所駕駛前開車輛有足夠時間及距離變換至外側車道，
      有勘驗結果在卷可憑。
    (五)又證人楊政霖、潘文正係於執行勤務中偶然發覺受處分人
      有前開違規情事，其與受處分人夙無怨隙，實無必要甘冒
      偽證重責而捏造前開情節誣陷受處分人，且證人楊政霖、
      潘文正為執行交通取締勤務之員警，對舉發此等交通案件
      亦有相當舉發之經驗，證人既明確證述異議人前開違規情
      節，自屬可信。異議人確有前開違規情事，堪以認定。異
      議人前開辯解，尚無足採。
五、綜上所述，原處分機關以異議人有前揭違規事實，依道路交
    通管理處罰條例第33條第1 項第3 款、第63條第1 項第1 款
    、違反道路交通管理事件統一裁罰基準表之規定，裁處罰鍰
    4,000 元，並記違規點數1 點，核無違誤。本件異議為無理
    由，應予駁回。
六、據上論斷，應依道路交通案件處理辦法第19條，裁定如主文
    。
中    華    民    國    99    年    4     月    30    日
                        交通法庭      法  官    邱玉汝
以上正本證明與原本無異。
如不服本裁定，應於裁定送達後5日內向本院提出抗告狀。
中    華    民    國    99    年    4     月    30    日
                                      書記官    陳怡芳

司法院資訊處製作；財團法人民間司法改革基金會備份。
